臺灣士林地方法院行政訴訟判決　
111年度交字第235號
原      告  簡麗慧  
被      告  臺北市交通事件裁決所

代  表  人  蘇福智  
訴訟代理人  吳維中  
上列當事人間交通裁決事件，原告不服被告民國111年6月17日北
市裁催字第22-AI0000000號交通裁決，提起行政訴訟，本院判決
如下：
    主  　　文
原告之訴駁回。
訴訟費用新臺幣參佰元由原告負擔。
    事實及理由
一、本件係因原告違反道路交通管理處罰條例（下稱處罰條例）
    第43條第1項第1款、第63條第1項之規定，不服被告民國111
    年6月17日北市裁催字第22-AI0000000號違反道路交通管理
    事件裁決書（下稱原處分），而提起行政訴訟，經核屬於行
    政訴訟法第237條之1第1項第1款規定之交通裁決事件，自應
    依行政訴訟法第2編第3章規定之交通裁決事件訴訟程序；且
    本件事證明確，本院爰依同法第237條之7規定，不經言詞辯
    論，逕為判決，合先敘明。
二、本件事實概要：原告駕駛車牌號碼000-0000號租賃小客車（
    下稱系爭車輛），於110年12月5日上午11時24分許行經臺北
    市○○○路0段000號（下稱系爭路段）時，因有民眾檢舉原告
    有「在道路上蛇行」之違規行為，經臺北市政府警察局信義
    分局（下稱舉發機關）員警認有前揭之違規行為，遂以北市
    警交大字第AI0000000號舉發違反道路交通管理事件通知單
    （下稱系爭舉發通知單）舉發，記載應到案日期均為111年2
    月7日前，並移送被告處理。經辦理歸責，被告遂於111年6
    月17日依處罰條例第43條第1項第1款、第63條第1項第3款、
    第24條之規定，以原處分裁處原告罰鍰新臺幣（下同）2萬4
    ,000元、記違規點數3點並參加道路交通安全講習，並更新
    應到案日期為111年3月4日前。原告不服，遂針對原處分提
    起本件行政訴訟。
三、原告起訴主張；系爭車輛為租賃車，車況不佳，會打滑及偏
    行，並未蛇行。並聲明：㈠、原處分撤銷，㈡訴訟費用由被告
    負擔。
四、被告答辯略以：
㈠、本件經舉發機關函覆，經審視檢舉影像，系爭車輛行駛於道
    路上多次任意驟然減速暫停，並以蛇行之方式行駛。
㈡、經檢視採證光碟，系爭車輛於影片時間11：24：58至11：25
    ：10行駛於內側車道與中間車道間，車身突然向右又向左，
    明顯蛇行，進而向外側車道行駛，後亮起煞車燈停於路邊。
    而處罰條例關於蛇行雖未有明確定義，但參考立法理由及道
    路交通安全規則第94條第3項規定，所謂之蛇行，應指車輛
    沿途任意變換車道，且於車道上穿梭行駛之危險駕車方式。
    意即，汽車駕駛人於駕駛中有沿途多次、密集、連貫地驟然
    或任意變換車道，在車流中穿梭之意，此種駕駛行為特別容
    易使四周車輛反應不及，或使駕駛人自身操控失當，產生追
    撞、自撞之危險。本件原告於短短12秒內，S型駕駛了5次，
    橫跨車道，行駛於內側中間與外側車道間，以危及其他用路
    人之行車安全。
㈢、又原告及車主並未提供車輛有故障或偏移等佐證資料，難認
    係因機械故障所致。
㈣、並聲明：１、原告之訴駁回。２、訴訟費用由原告負擔。
五、本院之判斷：
㈠、本件相關法規：
１、處罰條例第43條第1項第1款：汽車駕駛人，駕駛汽車有下列
    情形之一者，處6,000元以上2萬4,000元以下罰鍰，並當場
    禁止其駕駛：一、在道路上蛇行，或以其他危險方式駕車。
２、處罰條例第63條第1項第3款：汽車駕駛人有下列各款所列條
    款之一者，除依原條款處罰鍰外，並予記點：三、有第43條
    、第53條或第53條之1情形之一者，各記違規點數三點。
３、處罰條例第24條第1項第3款：汽車駕駛人，有下列情形之一
    者，應接受道路交通安全講習：三、有第43條規定之情形。
㈡、前揭事實概要欄之事實，業據兩造所未爭執，並有原處分、
    舉發通知單暨送達證書、行車記錄器截圖畫面、行車記錄器
    影片及本院勘驗筆錄存卷可查，足信為真實。
㈢、經本院當庭勘驗檢舉人之行車記錄器影像，勘驗結果略以（
    見本院卷第79頁勘驗筆錄）：
１、於11：24：25系爭車輛出現於檢舉人車輛前方。
２、於11：24：28至11：25：10系爭車輛行駛於內側車道及中間
    車道間，車身突然向右又向左，於內側車道與中間車道多次
    左右擺動行駛，後又行駛至外側車道，煞車燈亮起停於路邊
    。
３、於11：25：11至11：25：15系爭車輛駕駛座開門，駕駛人下
    車察看前輪復又上車。
㈣、參照處罰條例第43條第1項第1款修法脈絡，所指危險駕駛態
    樣原係「在道路上超速、蛇行或僅以後輪著地等危險方式駕
    車」（64年7月24日修法條文參照），後改為「在道路上蛇
    行，或僅以後輪著地，或以其他危險方式駕車」（75年5 月
    21日修法條文參照），復（103年1月8日）修正為現行條文
    ；併參酌道路交通安全規則第94條第3項規範意旨，所謂「
    蛇行」當指汽車沿途任意變換車道，且於車道上穿梭行駛之
    危險駕車方式而言，而與「僅以後輪著地」或「以其他危險
    方式駕車」等典型飆車行為相當，方屬之。亦即，汽車駕駛
    人於駕駛中有沿途多次、密集、連貫地驟然或任意變換車道
    ，在車流中穿梭之意，由於此種駕駛行為特別容易使四周車
    輛反應不及，或使駕駛人自身操控失當，產生追撞、自撞之
    危險，始屬道路交通管理處罰條例第43條第1項第1款所指「
    蛇行」之危險駕車。依前開勘驗結果，原告駕駛系爭車輛於
    行駛於系爭路段上，以多次左右偏移之方式行駛，而任意跨
    越外側車道與中線車道，原告此等駕駛系爭汽車變換車道行
    為，顯屬沿途多次、密集、連貫地驟然任意變換車道，在車
    流穿梭之「在道路上蛇行」行為，實已逾越一般用路人對其
    行車動線之合理期待，並影響其他用路人之行車交通安全。
    當屬處罰條例第43條第1項第1款之行為無疑。
㈤、原告雖主張租賃車且機械故障為由，認為本件不該當於處罰
    條例第43條第1項第1款。然車輛故障而產生操控不穩，一般
    駕駛人之反應應為發生後停等於路邊，查看、聯絡相關人員
    處理。本件就影片觀之，駕駛人雖有下車，但查看後復行上
    車，以與一般車輛操控不穩之情形有間，顯見該車並無所謂
    機械故障之情。再者，縱認本件有機械故障之情，然系爭車
    輛租賃車，駕駛人本有於駕駛前應熟悉車況並且檢查機械是
    否故障後始可上路之義務，然駕駛人未及注意至此，導致系
    爭車輛有本件之危險駕駛行為，危及道路交通安全與秩序，
    依據行政罰法第7條第1項及處罰條例第1條之立法意旨，本
    件仍屬違反處罰條例第43條第1項第1款之行為，復查本件並
    無為避免他人緊急危害而有需為緊急避難之必要性，亦不屬
    於緊急避難。是原告主張，自難採為對其有利認定之依據。
六、綜上所述，原告於系爭路段行駛時，因有「在道路上蛇行」
    之違規事實甚為明確，被告依道路交通管理處罰條例第43條
    第1項第1款、63條第1項第3款、第24條第1項等規定裁處罰
    鍰2萬4,000元，記違規點數3點，並命原告參加道路交通安
    全講習，並無違誤。原告以前揭理由訴請撤銷，為無理由，
    應予駁回。
七、本件判決基礎已臻明確，兩造其餘之攻擊防禦方法及證據資
    料經本院審酌後，核與判決結果不生影響，爰不逐一指駁，
    附此敘明。
八、本件第一審裁判費300元，應由敗訴之原告負擔，爰確定第
    一審訴訟費用額如主文第2項所示。
九、據上論結，本件原告之訴為無理由，依行政訴訟法第98條第
    1項前段、第236條、第237條之7、第237條之8第1項、第237
    條之9第1項，判決如主文。　
中　　華　　民　　國　　111 　年　　10　　月　　13　　日
                  行政訴訟庭  法  官  唐一强
以上為正本係照原本作成。
如不服本判決，應於判決送達後20日內，向本院提出上訴狀並表
明上訴理由（原判決所違背之法令及其具體內容或依訴訟資料可
認為原判決有違背法令之具體事實），其未載明上訴理由者，應
於提出上訴後20日內向本院補提理由書（上訴狀及上訴理由書均
須按他造人數附繕本，如未按期補提上訴理由書，則逕予駁回上
訴），並應繳納上訴裁判費新臺幣750元。
中　　華　　民　　國　　111 　年　　10　　月　　13　　日
                              書記官  鍾堯任